臺灣高等法院臺中分院刑事裁定
111年度聲字第1354號

聲明異議人  李建國  


上列聲明異議人因被告黃○○等違反銀行法案件，對臺灣苗栗地方
檢察署檢察官之執行處分（苗檢松子110執沒18字第1119003955
號）聲明異議，本院裁定如下：
    主  文
聲明異議駁回。
    理  由
一、聲明異議意旨略以：為對苗檢松子110執沒18字第111900395
    5號○○○債權與鈞院107年度重金上更二字第19號刑事判決附
    表1-59編號222號與事實姓名不符。○○○債權先前早已申請轉
    換為李建國所有，雙方已於民國103年1月11日做債權轉移，
    並在103年10月20日的調解程序筆錄中有詳述紀錄(○○○債權
    ：新臺幣壹佰萬元整已申請轉換為李建國所有)，故由李建
    國收到函文後，提出書狀聲明異議。　　
二、按受刑人或其法定代理人或配偶以檢察官執行之指揮為不當
    者，得向諭知該裁判之法院聲明異議，刑事訴訟法第484條
    定有明文。所稱「檢察官執行之指揮不當」，係指檢察官有
    積極執行指揮之違法及其執行方法有不當等情形而言；檢察
    官如依確定判決、裁定指揮執行，即無執行之指揮違法或其
    執行方法不當之可言。又沒收物、追徵財產，於裁判確定後
    1年內，由權利人聲請發還者，或因犯罪而得行使債權請求
    權之人已取得執行名義者聲請給付，除應破毀或廢棄者外，
    檢察官應發還或給付之；其已變價者，應給與變價所得之價
    金。聲請人對前項關於發還、給付之執行不服者，準用第48
    4條之規定，同法第473條第1、2項亦有明文規定，立法理由
    已說明係配合刑法第38條之3第1、2項規定，經判決諭知沒
    收之財產，雖於裁判確定時移轉為國家所有，但第三人對沒
    收標的之權利不受影響，故沒收物經執行沒收後，犯罪被害
    人仍得本其所有權，依本（473）條第1項規定，聲請執行檢
    察官發還，對於檢察官關於發還、給付之執行不服者，並得
    準用同法第484條規定，向諭知該裁判之法院聲明異議。準
    此，得依同法第473條第2項準用同法第484條規定聲明異議
    者，以對檢察官執行沒收物之處分為限，其未經確定裁判宣
    告沒收之扣押物，則不與焉（最高法院108年度台抗字第433
     號刑事裁定意旨參照）。
三、經查：
　㈠本件聲明異議狀之狀首固記載「聲明人：○○○」，「委託代理
    人：李建國」及李建國之個人資料、收件地址（核與李建國
    提供其身分證上所載相符，見本院卷第17頁），然聲明異議
    狀末之「具狀人」欄則由李建國簽名蓋章（見本院卷第3頁
    ）。經查，本件卷內並無○○○委託或授權李建國聲明異議之
    相關書狀，且依本件聲明異議狀載稱「故由李建國收到函文
    後，提出書狀聲明異議」之意旨，應認本件聲明異議人為具
    狀人李建國，先予敘明。
  ㈡本件被告黃○○等違反銀行法案件，經本院107年度重金上更二
    字第19號判決（主文第二項）黃○○共同犯銀行法第125條第1
    項後段之非法經營銀行業務罪，處有期徒刑10年。犯罪所得
    新臺幣17,280,800,000元（包含扣案如附表二編號1至25、2
    9、31至34、42、45至63、66至69、72至81所示之財物、附
    表三所示之財物、附表四所示之財物<附表四編號29逾1950
    萬元部分除外>、附表五所示之財物、附表六編號1、2、4所
    示之財物、附表七編號1至3、6至8、10至17、20至32所示之
    財物、附表八所示之財物、附表十所示之財物、附表十一之
    一A1-35所示之財物<小額現金財>、附表十一之三編號A3-1
    至A3-4、A3-6至A3-27、A3-30、A3-34所示之財物），除應
    發還被害人或得請求損害賠償之人外，均沒收，於全部或一
    部不能沒收或不宜執行沒收時，追徵其價額。扣案如附表十
    一所示之物均沒收，並經最高法院於109年12月9日以109年
    度台上字第5504號判決駁回上訴而告確定，有本院107年度
    重金上更二字第19號判決書（由本院逕行列印網路列印本第
    1、2頁及附表1-59附卷）及最高法院109年度台上字第5504
    號判決書在卷可稽，並經本院核閱卷內資料無誤。足徵上開
    確定判決係依銀行法第136條之1有關沒收之規定，於被告黃
    ○○所犯該罪項下諭知沒收。是以，從該案各審級判決所載之
    主文與犯罪事實，足悉本件聲明異議人李建國並非該案之受
    刑人或其法定代理人或配偶，亦非經判決諭知沒收並經執行
    沒收之財產所有權人，此有上開確定判決（由本院逕行列印
    網路列印本第1、2頁附卷）可查。
　㈢另按行政院依刑事訴訟法第473條第4項授權，於106年9月30
    日以院臺法字第1060031813號令訂定頒布之檢察機關辦理沒
    收物及追徵財產之發還或給付執行辦法（下稱執行辦法）第
    2條第1項規定：「本法第473條第4項所稱請求權人，指下列
    因犯罪行為受損害而得依法請求之人：權利人。取得執行
    名義之人。經刑事確定判決認定其受損害之特定內容或具
    體數額之被害人」。而本院107年度重金上更二字第19號確
    定判決附表1-59編號222之存款人欄記載為「○○○」，而非「
    李建國」，足認聲明異議人李建國就前開確定判決附表1-59
    編號222部分，並非前開執行辦法第2條第1項所指之權利人
    或取得執行名義之人，亦非經刑事確定判決認定其受損害之
    特定內容或具體數額之被害人。
  ㈣綜上所述，本件聲明異議人李建國並非合於刑事訴訟法刑事
    訴訟法第484條、第473條第2項所規定得聲明異議之主體，
    而非適格之聲明異議權人。本件聲明異議於法尚有未合，應
    予駁回。至於聲明異議人李建國主張其與○○○間之債權權利
    轉移乙節，純屬其雙方內部私法關係，雖刑事確定判決記載
    為○○○所有，聲明異議人李建國當可依其等之約定逕對○○○主
    張權利，並不生任何影響，併予敘明。
據上論結，依刑事訴訟法第486條，裁定如主文。　　
中　　華　　民　　國　　111 　年　　6 　　月　　30　　日
            刑事第十一庭　  審判長法　官　張意聰
                                  法　官　周瑞芬
                                  法　官　陳慧珊
以上正本證明與原本無異。
如不服本裁定，得於收受送達後五日內向本院提出抗告書狀（須
附繕本）。因疫情而遲誤不變期間，得向法院聲請回復原狀。

                                  書記官  李淑芬
　　　　　　　　　　　　　　　　　
中　　華　　民　　國　　111 　年　　6 　　月　　30　　日